臺灣高等法院高雄分院刑事判決
110年度上易字第552號
上  訴  人  
即  被  告  翁振皓



選任辯護人  陳韋樵律師(法扶律師)
上列上訴人因家庭暴力之公共危險等案件，不服臺灣橋頭地方法
院110年度易字第213號，中華民國110年11月19日第一審判決（
起訴案號：臺灣橋頭地方檢察署110年度偵字第12892號），提起
上訴，本院判決如下：
    主  文
原判決撤銷。
乙○○漏逸煤氣，致生公共危險，累犯，處有期徒刑陸月，如易科
罰金，以新台幣壹仟元折算壹日。
    事  實
一、乙○○與其父親甲○○同住在高雄市○○區○○路0 巷0 弄0 號，於
    民國110 年9 月28日20時許，雙方因乙○○飲酒問題發生爭執
    後，乙○○竟趁甲○○離家之際意圖尋短，而將自己反鎖在上開
    住處內，且明知漏逸瓦斯氣體，可能因熱源引爆瓦斯氣體，
    危及該處附近不特定居民、行人之生命、身體及財產安全，
    仍基於漏逸瓦斯氣體及恐嚇危害安全之犯意，先將上開住處
    內置於廚房及浴室之瓦斯桶連接軟管以美工刀割斷後（毀損
    部分未遽告訴），使管線內瓦斯氣體漏逸，再將放置於廚房
    之瓦斯桶開關閥旋開以漏逸瓦斯氣體，致該處環境極易因少
    許熱源即引爆瓦斯氣體而迅速燃燒，危及甲○○與上開住處附
    近不特定居民、行人之生命、身體及財產安全，而致生公共
    危險，乙○○並同時對被反鎖在門外之甲○○大聲恫稱：如果強
    行進入，要點火引爆瓦斯，要把房子燒了等語，以此加害於
    甲○○生命、身體、財產之事，使甲○○心生恐懼，致生危害於
    安全。嗣消防局值班人員接獲民眾報案後，與員警一同至現
    場處理，經勘查現場後，始
　　查悉上情。
二、案經高雄市政府警察局湖內分局報告臺灣橋頭地方檢察署檢
    察官偵查起訴。　　
    理  由
一、證據能力：
　　按被告以外之人於審判外之言詞或書面陳述，屬傳聞證據，
    原則上不得作為證據；惟按被告以外之人於審判外之陳述，
    雖不符刑事訴訟法第159條之1至第159條之4之規定，而經當
    事人於審判程序同意作為證據，法院審酌該言詞陳述或書面
    陳述作成時之情況，認為適當者，亦得為證據，刑事訴訟法
    第159條第1項、第159條之5第1項分別定有明文。查本判決
    所引用屬於傳聞證據之部分，均已依法踐行調查證據程序，
    且檢察官及被告於本院審理時，均明示同意有證據能力（見
    本院卷第94至96頁），基於尊重當事人對於傳聞證據之處分
    權，及證據資料愈豐富愈有助於真實發現之理念，本院審酌
    該等證據作成時情況，並無違法取證之瑕疵，且無顯不可信
    之情形，以之作為證據應屬適當，自均有證據能力。
二、認定犯罪事實所憑之證據及理由：上開犯罪事實，業據上訴
    人即被告乙○○（下稱被告）於原審及本院審理時均坦承不諱
    （見原卷第69頁、第77頁、本院卷第130頁），核與證人甲○
    ○於警詢及偵查中之證述、證人即高雄市政府消防局茄萣分
    隊小隊長陳瑞旻於警詢中之證述相符（見警卷第13至16頁，
    偵卷第55至56頁、第67至71頁），復有現場照片、高雄市政
    府警察局湖內分局砂崙派出所受理各類案件紀錄表及受理案
    件證明單、高雄市政府警察局湖內分局110 年10月16日高市
    警湖分偵字第11072196700 號函暨員警職務報告書在卷可稽
    （見警卷第37至51頁，偵卷第61至65頁），足認被告自白與
    事實相符，堪予採信。綜上，本案事證明確，被告犯行堪予
    認定。 
三、論罪： 
  ㈠按家庭暴力者，謂家庭成員間實施身體、精神或經濟上之騷
    擾、控制、脅迫或其他不法侵害之行為；又家庭暴力罪者，
    謂家庭成員間故意實施家庭暴力行為而成立其他法律所規定
    之犯罪，家庭暴力防治法第2 條第1 款、第2 款分別定有明
    文。本案被害人甲○○與被告為父子關係，2 人間具有家庭暴
    力防治法第3 條第3 款所定之家庭成員關係，是被告恐嚇被
    害人，應屬精神上不法侵害之家庭暴力行為，而該當家庭暴
    力防治法第2 條第2 款之家庭暴力罪，並構成刑法規定之犯
    罪，惟因家庭暴力防治法並無相關罰則規定，是應以刑法之
    規定論處。公訴意旨漏未援引家庭暴力防治法第2 條第2款
    之家庭暴力罪，然上開事實業於起訴書犯罪事實欄記載明確
    ，爰予補充。
  ㈡按瓦斯氣體乃煤氣之一種，係易燃、易爆之氣體，若旁有引
    燃物、人為點火或開閉電源等行為，均可能引燃或引爆瓦斯
    ，對該處附近不特定居民、行人之生命、身體及財產安全造
    成威脅。被告於住處內以美工刀割斷2 桶瓦斯桶之連接軟管
    ，並打開其中瓦斯桶開關閥，使瓦斯桶及管線內瓦斯氣體漏
    逸，且證人陳瑞旻於警詢時證稱：我到場時有用五用氣體偵
    測器在門口測量，偵測器有測到可燃性氣體18%LEL，該警報
    器有發出警報等語（見偵卷第69頁），可見當時瓦斯氣體業
    已瀰漫該住處，隨時可能引燃或產生氣爆，而致生公共危險
    。次按刑法第305 條之恐嚇危害安全罪，所稱以加害生命、
    身體、自由、名譽、財產之事恐嚇他人者，係指以使人生畏
    怖心為目的，而通知將加惡害之旨於被害人，且僅以通知加
    害之事使人畏佈為已足，不必果有加害之意思，更不須有實
    施加害之行為，且受惡害通知者是否心生畏懼，應本於社會
    一般通念及客觀經驗法則加以判斷。查被告以上開方式漏逸
    瓦斯氣體並恫稱：如果強行進入，要點火引爆瓦斯，要把房
    子燒了等語，依社會一般通念及客觀經驗法則判斷，已足令
    一般人感覺生命、身體、財產之安全受威脅，是被告所為自
    屬恐嚇行為。
  ㈢是核被告所為，係犯刑法第177 條第1 項之漏逸煤氣，致生
    公共危險罪及同法第305 條之恐嚇危害安全罪。被告以割斷
    瓦斯桶之連接軟管、打開瓦斯桶開關閥之方式漏逸瓦斯氣體
    ，並出言恫嚇，以此方式恐嚇被害人，係以一行為觸犯2 罪
    名，為想像競合犯，應依刑法第55條規定，僅從一重論以漏
    逸煤氣，致生公共危險罪。
四、刑之加重事由之說明：　
　　查被告前因違反槍砲彈藥刀械管制條例案件，經臺灣臺南地
    方法院以103 年度訴字第100 號判處有期徒刑4 年確定，另
    因違反妨害兵役治罪條例案件，經臺灣高雄地方法院以103 
    年度簡字第4291號判處有期徒刑2 月確定，並經高雄地院以
    104 年度聲字第2112號裁定定應執行有期徒刑4 年1 月確定
    ，經入監執行後，於106 年9 月1 日假釋出監（仍有殘刑1 
    年19日），復因上開假釋經撤銷而入監執行殘刑，於109 年
    2 月13日縮短刑期執行完畢出監等情，有臺灣高等法院被告
    前案紀錄表在卷可參，則其於受有期徒刑執行完畢後，5 年
    以內故意再犯本件有期徒刑以上之罪，為累犯。本院審酌被
    告受有期徒刑執行完畢後，僅1年餘，隨即再犯本案之罪，
    足見其對法敵對意識非淺，且刑罰適應力薄弱，如予加重其
    刑，亦不違罪刑相當原則，爰依刑法第47條第1 項之規定及
    司法院釋字第775 號解釋意旨，就本件被告所犯之罪，加重
    其刑。
五、撤銷並改判之理由：
　㈠原判決認被告罪證明確，予論罪科刑，固非無見；然查：本
    件被告於本院審理中已獲得被害人之諒解，即願意原諒被告
    並請求給一自新機會等情，有本院電話記錄可稽（見本院卷
    第121頁），是被告已獲得被害人之諒解，而原審未及審酌
    至此，致量刑有失；被告上訴指摘原判決量刑不當，為有理
    由，自由本院將原判決撤銷改判之。
　㈡爰以行為人責任為基礎，並審酌被告與被害人同住一處，竟
    僅因個人之困境無法解決，而欲以輕生即漏逸瓦斯氣體、言
    詞恐嚇之方式表達不滿，此將致生公共危險，實不足為取；
    惟念本件終未釀成大禍，且被告犯後已坦承犯行，知錯認錯
    ，並獲被害人之諒解等犯後態度，及其犯罪之動機、目的、
    手段、所生危害，且除上開構成累犯之前案不予重複評價外
    ，兼衡被告到庭自陳國中畢業之智識程度，先前擔任水電臨
    時工，每月收入約新臺幣2 、3 萬元，與父親、繼母及同父
    異母的妹妹同住，家庭狀況貧窮等經濟生活狀況（見原審易
    卷第79頁）等一切情狀，量處如主文第二項所示之刑，
　　並諭知如易科罰金之折算標準。至瓦斯桶2 桶應係承裝被害
    人所購買瓦斯氣體之容器，及被告持以割斷瓦斯桶連接軟管
    之美工刀，因均非被告所有，爰均不予宣告沒收。
據上論結，應依刑事訴訟法第369 條第1 項前段、第364 條、第
299 條第1 項前段，判決如主文。
本案經檢察官周韋志提起公訴，檢察官李啟明到庭執行職務。
中　　華　　民　　國　　111  　年　　3 　 月　　15　　日
　                  刑事第三庭  審判長法  官  吳進寶 
                                      法  官  徐美麗
                                      法  官  方百正
以上正本證明與原本無異。
不得上訴。
中　　華　　民　　國　　111 　年　　3 　　月　　15　　日
                                      書記官  林佳蓉 
附錄本判決論罪科刑法條：
刑法第177條第1項
漏逸或間隔蒸氣、電氣、煤氣或其他氣體，致生公共危險者，處
三年以下有期徒刑、拘役或九千元以下罰金。
刑法第305條
以加害生命、身體、自由、名譽、財產之事恐嚇他人，致生危害
於安全者，處二年以下有期徒刑、拘役或九千元以下罰金。